臺灣新北地方法院刑事判決
111年度金訴字第1387號
公  訴  人  臺灣新北地方檢察署檢察官
被      告  曾皇閔




上列被告因違反洗錢防制法等案件，經檢察官提起公訴（111年
度偵緝字第1130號），被告於本院準備程序中，就被訴事實為有
罪之陳述，經本院合議庭裁定由受命法官獨任進行簡式審判程序
，判決如下：
    主    文
曾皇閔犯三人以上共同詐欺取財罪，處有期徒刑壹年壹月。
    犯罪事實
一、曾皇閔於民國109年4月27日起，基於參與犯罪組織之犯意，
    加入某真實姓名年籍不詳之成年人所發起、主持之3人以上
    以實施詐術為手段所組成具有持續性、牟利性之有結構性詐
    欺集團組織，負責提款即俗稱車手之角色，並與陳智瑋（所
    涉部分，業經本院以110年度金訴字第317號判決處刑）及渠
    等所屬之詐欺集團成員共同意圖為自己不法之所有，基於三
    人以上共同犯詐欺取財、以不正方法由自動付款設備取得他
    人之物及一般洗錢之犯意聯絡，先同詐欺集團不詳成員以如
    附表一所示之方式，訛騙杜宛霖，致其陷於錯誤，遂於如附
    表一所示之時、地，將如附表一所示之提款卡交給陳智瑋，
    再分由陳智瑋、曾皇閔、同集團不詳成員接續於如附表二所
    示之時、地，以假冒本人提領之不正方法，由自動付款設備
    提領如附表二所示之款項，曾皇閔將所提領之款項統一交由
    陳智瑋，由陳智瑋併同其所提領之款項及如附表一所示之提
    款卡置放在袋子內，並藏放在新北市土城區某廁所，待同詐
    欺集團不詳成員前來拾取，藉以製造金流之斷點，致無從追
    查前揭犯罪所得之去向，而掩飾或隱匿該等犯罪所得。
二、案經杜宛霖訴由新北市政府警察局土城分局報告臺灣新北地
    方檢察署檢察官偵查起訴。
　　理    由
一、證據能力部分：
    本案被告曾皇閔所犯係死刑、無期徒刑或最輕本刑為3年以
    上有期徒刑或高等法院管轄第一審案件以外之罪，其於準備
    程序期日就被訴事實為有罪之陳述，經本院告知簡式審判程
    序之旨，並聽取公訴人及被告之意見後，經合議庭依刑事訴
    訟法第273條之1第1項規定裁定由受命法官獨任進行簡式審
    判程序。是本案之證據調查，依刑事訴訟法第273條之2規定
    ，不受同法第159條第1項、第161條之2、第161條之3、第16
    3條之1及第164條至第170條規定之限制，先予敘明。另組織
    犯罪防制條例第12條第1項中段雖規定：「訊問證人之筆錄
    ，以在檢察官或法官面前作成，並經踐行刑事訴訟法所定訊
    問證人之程序者為限，始得採為證據」，惟本院認定被告參
    與犯罪組織之犯罪事實，並未引用告訴人杜宛霖、證人即同
    案被告陳智瑋於警詢之證述，自與前開規定無違，附此敘明
    。
二、認定本案犯罪事實之證據及理由：
　　上揭犯罪事實，業據被告迭於偵查、本院準備程序、審理中
    坦承不諱（見偵緝卷第12至13頁、金訴卷第56、65頁），並
    據告訴人於警詢、偵查中指訴綦詳，核與證人即同案被告陳
    智瑋於警詢、偵訊之證述（見偵31503卷一第19至23、219至
    223頁、偵31503卷二第135至137頁）大致相符，並有如附表
    一、二證據名稱欄中所示之書證、夢想文旅住址、訂房單及
    訂房證件照片（見偵31503卷一第158頁）、本院110年度金
    訴字第317號判決（見偵緝卷第14至17頁）在卷可稽，足認
    被告具任意性之自白與事實相符。本案事證明確，被告犯行
    堪以認定，應予依法論科。
三、論罪科刑：
㈠、論罪：
    核被告所為，係犯組織犯罪防制條例第3條第1項後段之參與
    犯罪組織罪、刑法第339條之4第1項第2款之三人以上共同詐
    欺取財罪、刑法第339條之2第1項之非法由自動付款設備取
    財罪及洗錢防制法第14條第1項之一般洗錢罪。又被告於本
    案詐欺集團中係擔任提款車手之工作，並均係依同案被告陳
    智瑋之指示提款，未與他人接觸，尚無證據可佐被告知悉該
    詐欺集團成員係以何種方式為詐欺行為，是起訴書於所犯法
    條欄認被告上開犯行另涉犯刑法第339條之4第1項第1款冒用
    政府機關名義之加重詐欺取財，容有誤會，併此敘明。
㈡、共同正犯：
    被告與陳智瑋及渠等所屬之詐欺集團成員間，有犯意聯絡及
    行為之分擔，應論以共同正犯。
㈢、罪數：
  1.被告與同案被告陳智瑋及同集團不詳成員，多次於如附表二
    所示之時、地，冒充本人提領如附表二所示之款項之行為，
    均係為達到非法由自動付款設備取財之目的，侵害告訴人同
    一財產法益，各行為之獨立性極為薄弱，難以強行分開，依
    一般社會健全觀念，應視為數個舉動之接續施行，合為包括
    之一行為予以評價，論以接續犯之一罪。公訴意旨固未論及
    如附表二同案被告陳智瑋及真實姓名年籍不詳之同集團成員
    持臺北富邦銀行提款卡提領部分，惟此部分亦係經同案被告
    陳智瑋向告訴人取得如附表一所示之提款卡後，分由同案被
    告陳智瑋及同集團不詳成員提領款項，應屬與被告有犯意聯
    絡下共同正犯間之分擔行為，與原起訴僅論及被告提領部分
    之犯罪事實有接續犯之實質上一罪關係，依審判不可分之原
    則，為起訴效力所及，本院自應併予審理。
  2.按加重詐欺罪，係侵害個人財產法益之犯罪，其罪數之計算
    ，核與參與犯罪組織罪之侵害社會法益有所不同，審酌現今
    詐欺集團之成員皆係為欺罔他人，騙取財物，方參與以詐術
    為目的之犯罪組織。倘若行為人於參與詐欺犯罪組織之行為
    繼續中，先後多次為加重詐欺之行為，因參與犯罪組織罪為
    繼續犯，犯罪一直繼續進行，直至犯罪組織解散，或其脫離
    犯罪組織時，其犯行始行終結。故該參與犯罪組織與其後之
    多次加重詐欺之行為皆有所重合，然因行為人僅為一參與犯
    罪組織行為，侵害一社會法益，屬單純一罪，應僅就「該案
    中」與參與犯罪組織罪時間較為密切之首次加重詐欺犯行論
    以參與犯罪組織罪及加重詐欺罪之想像競合犯，而其他之加
    重詐欺犯行，祗需單獨論罪科刑即可，無需再另論以參與犯
    罪組織罪，以避免重複評價。是如行為人於參與同一詐欺集
    團之多次加重詐欺行為，因部分犯行發覺在後或偵查階段之
    先後不同，肇致起訴後分由不同之法官審理，為裨益法院審
    理範圍明確、便於事實認定，即應以數案中「最先繫屬於法
    院之案件」為準，以「該案件」中之「首次」加重詐欺犯行
    與參與犯罪組織罪論以想像競合（最高法院109年度台上字
    第3945號判決意旨參照）。查被告係於109年4月27日加入本
    案詐欺集團，為警查獲前均在參與犯罪組織之繼續中，被告
    與所屬之詐欺集團之成員於本案僅被訴1次即對告訴人之加
    重詐欺行為，復核本案繫屬於本院時，被告尚無其他涉及詐
    欺集團犯罪之案件繫屬於法院，有其臺灣高等法院被告前案
    紀錄表在卷可考（見金訴卷第17至28頁），依前開說明，被
    告所犯之參與犯罪組織罪即應與上開首次之加重詐欺罪論以
    想像競合，從一重之三人以上共同詐欺取財罪論處。
  3.被告所犯三人以上共同詐欺取財、非法由自動付款設備取財
    、一般洗錢罪之行為，非僅侵害告訴人之個人財產法益，同
    時並侵害國家社會法益，依刑法第55條之規定，應從一重之
    三人以上共同詐欺取財罪論處。
㈣、量刑審酌：
　　爰審酌現今社會詐欺事件層出不窮、手法日益翻新，政府及
    相關單位無不窮盡心力追查、防堵，大眾傳播媒體更屢屢報
    導民眾被詐欺，甚至畢生積蓄因此化為烏有之相關新聞，被
    告正值青壯，不思依循正途獲取穩定經濟收入，竟貪圖不法
    錢財，率然加入詐欺集團，價值觀念偏差，破壞社會治安，
    渠所為之提領詐欺款項，以交付上手傳遞犯罪所得贓款之行
    為，屬詐欺集團中不可或缺之重要角色，犯罪之動機、目的
    及手段均應受相當非難；兼衡被告犯罪後於偵查、本院準備
    程序、審理中均坦承所有犯行，核與組織犯罪防制條例第8
    條第1項後段在偵查及審判中均自白減刑、洗錢防制法第16
    條第2項在偵查或審判中自白減刑之規定相符，然未與告訴
    人達成調解或和解之犯後態度；暨渠自陳為國中畢業之智識
    程度，現因另案入監服刑，前擔任火鍋店副店長，月收入約
    新臺幣5萬元，未婚，須扶養母親之生活狀況（見金訴卷第6
    6頁）等一切情狀，量處如主文所示之刑。
㈤、保安處分：
    按106年4月19日修正公布之組織犯罪防制條例第3條第3項規
    定：「犯第1項之罪者，應於刑之執行前，令入勞動場所，
    強制工作，其期間為3年。」（嗣107年1月3日修正公布第3
    條，但本項並未修正）就受處分人之人身自由所為限制，違
    反憲法比例原則及憲法明顯區隔原則之要求，與憲法第8條
    保障人身自由之意旨不符，應自本解釋公布之日起失其效力
    ，經司法院大法官釋字第812號解釋在案，從而，本案自無
    從對被告宣告強制工作，併予敘明。
四、沒收部分：
　　查本案被告供稱其因案發時遭另案通緝，寄宿在同案被告陳
    智瑋家中，而受同案被告陳智瑋指示為本案犯行，並未取得
    任何報酬等語（見偵緝卷第12頁、金訴卷第65、66頁），且
    卷查並無其他積極證據足認被告有因本案犯行實際獲取任何
    報酬或利益，故無犯罪所得應予沒收之問題，附此敘明。
據上論斷，應依刑事訴訟法第273條之1第1項、第299條第1項前
段，組織犯罪防制條例第3條第1項後段，洗錢防制法第14條第1
項，刑法第11條前段、第28條、第339條之4第1項第2款、第339
條之2第1項、第55條，刑法施行法第1條之1第1項，判決如主文
。
本案經檢察官陳怡君提起公訴，檢察官江佩蓉到庭執行職務。
中　　華　　民　　國　　111 　年　　9 　　月　　14　　日
                  刑事第十三庭  法  官　施吟蒨
以上正本證明與原本無異。
如不服本判決應於收受判決後20日內向本院提出上訴書狀，並應
敘述具體理由；其未敘述上訴理由者，應於上訴期間屆滿後20日
內向本院補提理由書（均須按他造當事人之人數附繕本）「切勿
逕送上級法院」。
                                書記官  張如菁
中　　華　　民　　國　　111 　年　　9 　　月　　14　　日
附錄論罪科刑法條：
組織犯罪防制條例第3條第1項後段
發起、主持、操縱或指揮犯罪組織者，處3年以上10年以下有期
徒刑，得併科新臺幣1億元以下罰金；參與者，處6月以上5年以
下有期徒刑，得併科新臺幣1千萬元以下罰金。但參與情節輕微
者，得減輕或免除其刑。
具公務員或經選舉產生之公職人員之身分，犯前項之罪者，加重
其刑至二分之一。
犯第1項之罪者，應於刑之執行前，令入勞動場所，強制工作，
其期間為3年。
前項之強制工作，準用刑法第90條第2項但書、第3項及第98條第
2項、第3項規定。
以言語、舉動、文字或其他方法，明示或暗示其為犯罪組織之成
員，或與犯罪組織或其成員有關聯，而要求他人為下列行為之一
者，處3年以下有期徒刑，得併科新臺幣3百萬元以下罰金：
一、出售財產、商業組織之出資或股份或放棄經營權。
二、配合辦理都市更新重建之處理程序。
三、購買商品或支付勞務報酬。
四、履行債務或接受債務協商之內容。
前項犯罪組織，不以現存者為必要。
以第5項之行為，使人行無義務之事或妨害其行使權利者，亦同
。
第5項、第7項之未遂犯罰之。

洗錢防制法第14條第1項
有第二條各款所列洗錢行為者，處7年以下有期徒刑，併科新臺
幣5百萬元以下罰金。
前項之未遂犯罰之。
前二項情形，不得科以超過其特定犯罪所定最重本刑之刑。

刑法第339條之4第1項第2款
犯第339條詐欺罪而有下列情形之一者，處1年以上7年以下有期
徒刑，得併科1百萬元以下罰金：
一、冒用政府機關或公務員名義犯之。
二、三人以上共同犯之。
三、以廣播電視、電子通訊、網際網路或其他媒體等傳播工具，
    對公眾散布而犯之。
前項之未遂犯罰之。

刑法第339條之2第1項
意圖為自己或第三人不法之所有，以不正方法由自動付款設備取
得他人之物者，處3年以下有期徒刑、拘役或30萬元以下罰金。
以前項方法得財產上不法之利益或使第三人得之者，亦同。
前二項之未遂犯罰之。
附表一：      告訴人 詐騙方式 交付時間 交付地點 交付方式、金額（新臺幣）及交付之對象 證據名稱及卷證頁碼  杜宛霖 於109年4月27日12時10分許，接獲來電佯稱係健保局、165專線人員，表示因其健保卡遭人盜用而在醫院積欠費用，並稱其帳戶涉及刑案（起訴書記載為「積欠健保費」，應予更正、補充如上），需提供帳戶協助查證云云，致杜宛霖陷於錯誤，依指示交付提款卡如右所示。  109年4月27日 15時許 新北市○○區○○路0段000 號（清和公園） 現場交付提款卡4 張（板信商業銀行帳號00000000000000號；台北富邦銀行帳號000000000000號；彰化商業銀行帳號00000000000000號；元大商業銀行帳號00000000000000號）給陳智瑋 ①杜宛霖於警詢、偵查中之證述（偵字第31503 號卷一第33至38、221至223頁） ②指認犯罪嫌疑人紀錄表（偵字第31503 號卷一第25至29、39至43頁） ③監視器畫面截圖（見偵31503卷一第51、153至157頁、偵31503卷二第108至110頁） 

附表二 註：提款時間、金額（匯款手續費均略之）均以卷附交易明細表為準，逕予更正補充。       告訴人 提領帳戶 提領時間 提領地點 提領金額（新臺幣） 提領人 證據名稱及卷證頁碼 杜宛霖 彰化商業銀行提款卡（帳號00000000000000） 109年4月27日 15時39分22秒 新北市○○區○○路000 號（統一超商佳福加盟店） 15,000元 曾皇閔 ①彰化銀行之個人戶顧客印鑑卡、開戶證件、交易明細查詢、存摺影本（見偵31503卷一第77至79頁、偵31503卷二第21至25頁） ②提領一覽表、提領畫面截圖（偵字第31503 號卷一第62頁編號3、64頁編號3、偵31503卷二第13頁）   109年4月27日 15時41分11秒 新北市○○區○○路000 號1 樓（土城區農會ATM） 700元    元大商業銀行提款卡（帳號00000000000000） 109年4月27日 15時42分50秒 新北市○○區○○路000 號（統一超商佳福加盟店） 3,000元 曾皇閔 ①元大銀行之客戶基本資料維護、客戶往來交易明細、存摺存款對帳單、綜合存款存摺影本（見偵31503卷一第57、81至82頁、偵31503卷二第13、37至39頁） ②提領一覽表、提領畫面截圖（偵字第31503 號卷一第64頁編號4、偵31503卷二第13頁）  板信商業銀行提款卡（帳號00000000000000） 109年4月27日 15時42分33秒 新北市○○區○○路000 號1 樓（土城區農會ATM） 20,000元 陳智瑋 ①板信商銀之存摺存款開戶申請書、開戶證件資料、印鑑卡、客戶資料、交易明細表、交易明細（見偵31503卷一第53、67至69頁、偵31503卷二第29至34頁） ②提領一覽表、提領畫面截圖（偵字第31503 號卷一第61頁編號1、62頁編號4、偵31503卷二第13頁）   109年4月27日 15時43分13秒  20,000元     109年4月27日 15時43分58秒  17,000元     109年4月27日 15時53分26秒  600元 曾皇閔   元大商業銀行提款卡（帳號00000000000000） 109年4月27日 15時47分許 新北市○○區○○路000 號1 樓（土城區農會ATM） 600元 曾皇閔 或 陳智瑋 ①元大銀行之客戶基本資料維護、客戶往來交易明細、存摺存款對帳單、綜合存款存摺影本（見偵31503卷一第57、81至82頁、偵31503卷二第13、37至39頁）  台北富邦銀行提款卡（帳號000000000000） 109年4月27日 15時54分1秒 新北市○○區○○路000 號2樓（元大銀行ATM） 20,000元 陳智瑋 ①台北富邦銀行之存摺存戶內容查詢及列印、開戶證件、交易明細、對帳單、存摺影本（見偵31503卷一第55、71至75頁、偵31503卷二第41至45頁） ②提領一覽表、提領畫面截圖（偵字第31503 號卷一第61頁編號2、63頁編號1至2、65頁編號5至6、偵31503卷二第13頁）   109年4月27日 15時54分58秒  20,000元     109年4月27日 15時55分50秒  20,000元     109年4月27日 15時56分40秒  20,000元     109年4月27日 15時57分29秒  20,000元     109年4月27日 16時0分2秒 新北市○○區○○路000 號1 樓（土城區農會ATM） 20,000元     109年4月27日 16時0分39秒  20,000元       109年4月27日 16時1分15秒  10,000元     109年4月28日 9時43分33秒 臺北市○○區○○路0段000 號（台北富邦商業銀行東門分行） 60,000元 真實姓名年籍不詳之人     109年4月28日 9時44分17秒  60,000元     109年4月28日 9時45分1秒  30,000元